【裁判字號】    92,台上,414
【裁判日期】    920123
【裁判案由】    貪污
【裁判全文】
最高法院刑事判決                                九十二年度台上字第四一四號
    上  訴  人  甲○○
    選任辯護人  徐景星律師
                苗怡凡律師
    上  訴  人  乙○○
    選任辯護人  舒建中律師
右上訴人等因貪污案件，不服台灣高等法院中華民國九十年十二月五日第二審判決（
九十年度上訴字第二八七號，起訴案號：台灣新竹地方法院檢察署八十七年度偵字第
六九二○號），提起上訴，本院判決如左：
    主  文
原判決撤銷，發回台灣高等法院。
    理  由
本件原判決撤銷第一審判決，並變更檢察官起訴法條，改判論處上訴人甲○○、乙○
○共同公務員明知為不實之事項，而登載於職務上所掌之公文書，足以生損害於公眾
罪刑（均處有期徒刑一年六月）。固非無見。惟查：(一)、原判決於事實欄一認新竹市
大聖會（下稱大聖會）以新台幣（下同）六十萬元現金捐贈興建前省立新竹醫院病理
室三樓增建工程。經該院以實物捐贈措施辦理，嗣於發包施工完成後，因全部工程款
已追加至八十萬元，超出大聖會捐贈之六十萬元預算，該院院長王復蘇遂同意不足之
二十萬元部分，由該院病理科提出請購申請經費補足。然於事實欄二部分，則認上訴
人二人明知病理室三樓增建工程已全部完工，因工程款超出大聖會捐贈之六十萬元預
算，乃推由甲○○以電話向該院病理科主任祝志平稱，因大聖會捐贈三樓增建工程經
費不足，為補足經費，請其以該工程地板尚須整修為名，填載「台灣省立新竹醫院醫
療設備請購（修）單」，以便申請補助款補足等情。其先認係該院院長王復蘇同意不
足之工程費二十萬元，由病理室提出請購，申請經費補足；嗣又謂係上訴人二人因工
程款超出大聖會捐贈之六十萬元預算，乃推由甲○○以電話通知病理室主任填寫請購
單，以補不足之經費，此項事實認定顯有前後不相一致之違誤。(二)、依原判決認定之
事實，乙○○借牌承包前省立新竹醫院病理室三樓增建工程，業經施作完畢，全部工
程款追加為八十萬元。理由內並依憑該增建工程勘驗、鑑定結果及證人李昌憲之供證
，認鄭某所稱三樓增建工程之總工程款已追加至八十萬元，超出大聖會捐贈之六十萬
元預算，事後以地板整修工程之名目補該三樓增建工程費用等語，應屬實在（見原判
決第十二頁）。則乙○○承包工程既已依約完工，其向發包之前省立新竹醫院請領八
十萬元工程款，乃其權利，至該工程款超出捐贈之六十萬元預算部分，當如何籌湊追
加，乃該醫院內部事務，要與鄭某無涉，縱其曾提供喜屋室內設計工程行、連禧企業
社、源和土木包工業三家估價單予甲○○，亦不過係配合該醫院之比價招標手續，衡
情其對嗣後甲○○在「開標紀錄表」為不實登載行為，似無為共同犯意聯絡必要。原
判決於理由內認乙○○與甲○○對該公文書登載不實犯行有犯意聯絡、行為分擔，依
刑法第三十一條第一項規定，應論以共同正犯，既未說明其所憑之證據及認定之理由
，已嫌理由不備。且依原判決事實，並未認乙○○就林某在「開標紀錄表」為不實登
載之犯行，有為如何分擔行為之記載，則其理由謂其與甲○○對之有行為分擔，亦有
認定事實與理由論述不相一致之違法。(三)、原判決理由已就前省立新竹醫院病理室三
樓增建工程之勘驗、鑑定結果及證人李昌憲之供證，綜合判斷認乙○○承包該工程，
總工程款追加至八十萬元，並無不妥，並依憑證人王復蘇、祝志平及魏文港之證述，
認該地板整修工程二十萬元，係為補大聖會捐贈六十萬元工程款不足之費用。則乙○
○向前省立新竹醫院請求給付該二十萬元，而該醫院依約給付，於法均無不合，對該
前省立新竹醫院似無何損害可言。原判決認上訴人二人就甲○○於「開標紀錄表」上
所為不實登載，足生損害於該院，並未對之為必要之說明，同屬理由不備。(四)、第二
審審判長於開庭審判時，除應命上訴人陳述上訴要旨外，並準用第一審審判程序，應
就被訴事實訊問被告及調查證據，倘未踐行上開程序即命辯論終結，予以判決，自屬
違背法令。本件上訴人等既經原審將第一審認定之事實撤銷，另行認定其二人具共同
犯意聯絡，由甲○○於招標時，在「開標紀錄表」上為不實登載，而改判論處上訴人
二人公文書登載不實罪刑，該部分認定之事實與起訴書及第一審判決所認定者顯不相
同，但據原審審判筆錄之記載，審判長於訊問上訴人二人之被訴事實時，並未就甲○
○在「開標紀錄表」上為不實登載之情節加以訊問調查，俾上訴人二人就此有辯明之
機會，亦未針對該部分事實為證據之調查（見原審卷(二)第一九三頁至二○一頁），即
行宣告辯論終結，其踐行之訴訟程序，難謂無違。以上，或係上訴意旨所指摘，或為
本院得依職權調查之事項，應認原判決有撤銷發回更審之原因。原判決不另諭知無罪
部分，基於審判不可分之原則，併予發回。
據上論結，應依刑事訴訟法第三百九十七條、第四百零一條，判決如主文。
中      華      民      國    九十二    年      一      月    二十三    日
                              最高法院刑事第十二庭
                                  審判長法官  張  淳  淙
                                        法官  謝  俊  雄
                                        法官  蘇  振  堂
                                        法官  張  春  福
                                        法官  呂  丹  玉
      右正本證明與原本無異
                                              書  記  官
中      華      民      國    九十二    年      一      月    二十八    日


司法院資訊處製作；財團法人民間司法改革基金會備份。
